【裁判字號】    94,訴,2119
【裁判日期】    950328
【裁判案由】    著作權法等
【裁判全文】
臺灣板橋地方法院刑事判決              94年度訴字第2119號
公  訴  人  臺灣板橋地方法院檢察署檢察官
被      告  乙○○
上列被告因違反著作權法等案件，經檢察官提起公訴（九十四年
度偵字第一一一八八號），本院判決如下：
    主  文
乙○○以意圖銷售而擅自以重製於光碟之方法侵害他人之著作財
產權為常業，處有期徒刑壹年陸月。緩刑肆年。
扣案之光碟燒錄機壹台、帳冊壹本、光碟目錄肆冊、空白光碟片
壹仟貳佰捌拾肆片及如附表二所示之仿冒盜版光碟片佰柒拾柒
片均沒收。
    事  實
一、乙○○明知附表一所示之商標圖樣分別係日商光榮股份有限
    公司（下稱日商光榮公司）及日商新力電腦娛樂股份有限公
    司（下稱日商新力公司）向經濟部中央標準局（現改制為經
    濟部智慧財產局）申請註冊登記，享有商標專用權之商標，
    分別指定使用於附表一所示之商品，且均在專用期間內。而
    臺灣光榮綜合資訊股份有限公司（下稱臺灣光榮公司）、日
    商新力公司所生產之電視遊樂器程式遊戲光碟，在國內市場
    行銷多年，品質著有信譽，為相關消費大眾所共知之商品，
    附表二所示之電視遊樂器遊戲光碟軟體即係臺灣光榮公司及
    日商新力公司享有著作權之電腦程式著作。另「Programmer
    Tools for the PlayStation2 computer entertainment
    system,version 1.0」（或Library Codes for the Play
    Station 2 computer entertainment system, version1.0
    ）電腦程式著作 (以下簡稱Library Programs）係日商新力
    公司為使「PlayStation 2 」系統遊戲光碟軟體可對應置入
    「PlayStation 2 」電視遊樂器主機平台執行所創作完成之
    電腦程式著作。而臺灣光榮公司所出品之遊戲光碟透過「
    PlayStation 2 」電視遊樂器主機執行後，在電視螢幕會出
    現如附表一編號三號所示之商標圖樣，且會出現「KOEI
    PRESENTS」等文字，足以表明為該公司享有著作財產權而製
    造或授權及由日商光榮公司生產此一用意之證明；日商新力
    公司所出品之遊戲光碟透過「PlayStation 2 」電視遊樂器
    主機執行後，在電視螢幕上則會出現如附表一編號一、二號
    所示之商標圖樣，用以表明為該公司享有著作財產權而製造
    或授權此一用意之證明，購買之顧客藉由該遊戲軟體執行時
    ，在電視螢幕上亦均會顯示出上開準私文書。詎乙○○竟基
    於意圖銷售、擅自以重製於光碟之方式侵害他人著作財產權
    並加以散布為常業，及於同一商品使用相同之註冊商標並進
    而販賣、暨行使偽造準私文書之概括犯意，自民國九十三年
    初起，在其所經營位於臺北縣中和市○○路四四八號一樓之
    「新宿電視遊樂器商行」內，向前來店內兜售、真實姓名年
    籍不詳自稱「小黃」之成年男子，以每片新臺幣（下同）八
    十元之價格，購入如附表二所示之盜版仿冒光碟後（其中如
    附表二編號五至九號所示之光碟表面亦有使用相同於附表一
    編號一、二號之商標圖樣），即未經授權或同意，連續在上
    址以每片二百元之價格販賣予不特定客人牟利而散布之；嗣
    於九十三年中某月起，未經上開公司授權或同意，進而將向
    「小黃」所購入之仿冒盜版光碟內所含前揭電腦程式著作、
    商標圖樣，在上址以其所有之電腦燒錄機、空白光碟片等設
    備，擅自以對拷之方式非法重製之，再以前揭方式出售予不
    特定客人牟利而散布之，約每月可獲利三萬元，並恃以維生
    而以之為常業。且其多次因交付上開光碟而行使前開偽造之
    準私文書，足以生損害於日商新力公司、臺灣光榮公司之信
    譽。嗣於九十四年四月十四下午四時十分許，為法務部調查
    局臺北市調查處調查員持本院所核發九十四年度聲搜字第一
    一五六號搜索票在上址查獲，並扣得如附表二所示之仿冒盜
    版光碟片三百七十七片、其所有供重製上開光碟所用之光碟
    燒錄機一台、空白光碟片一千二百八十四片及其所有供販售
    上開光碟所用之光碟目錄四冊、帳冊一本等物。
二、案經日商新力公司、臺灣光榮公司訴由法務部調查局臺北市
    調查處移請臺灣板橋地方法院檢察署檢察官偵查起訴。
    理  由
一、證人即告訴代理人甲○○、丙○○於上開臺北市調查處所為
    之證述，雖係被告以外之人於審判外之陳述，然經本院於審
    判期日提示被告後，被告就證據能力方面並未聲明異議，且
    本院審酌上開證人與被告素不相識，並無怨隙，僅單純代表
    日商新力公司、臺灣光榮公司對於扣案仿冒盜版光碟之真偽
    作初步鑑識，而被告對上開光碟確實為其向自稱「小黃」之
    成年男子所購入或自行非法重製之盜版仿冒光碟乙節復不爭
    執，故如引用上開證人前揭所述作為證據應屬適當，依刑事
    訴訟法第一百五十九條之五規定，即有證據能力，合先敘明
    。
二、前揭事實業據被告乙○○於上開臺北市調查處接受訊問時、
    偵查及本院審理中均坦承不諱，核與證人甲○○、丙○○於
    上開臺北市調查處、及證人鍾震東於本院審理中所證述之情
    節大致相符，並有經認證之美國著作權局登記書、日本東京
    法務局及我國駐日經濟文化代表處認證之聲明書影本、臺灣
    國際專利法律事務所鑑視證明及鑑視結果、光榮公司部分之
    被侵害著作及權利相關證件清冊、新宿電視遊樂器商行營業
    稅稅籍查詢資料各一份、上開電視遊樂器遊戲程式著作原版
    光碟外包裝影本四份、商標註冊證五份、現場照片四十幀附
    卷可稽，及前揭如附表二所示之仿冒盜版光碟片三百七十七
    片、被告所有供重製上開光碟所用之光碟燒錄機一台、空白
    光碟片一千二百八十四片及被告所有供販售上開光碟所用之
    光碟目錄四冊、帳冊一本等物扣案可資佐證，足認被告上開
    所為不利於己之自白與事實相符。據此，本案事證明確，被
    告犯行堪以認定。
三、論罪科刑部分：
  (一)著作權法部分：按刑法上所謂常業犯，指反覆以同種類行為
    為目的之社會活動之職業性犯罪而言，至於犯罪所得之多寡
    ，是否恃此犯罪為唯一之謀生職業，則非所問，縱令兼有其
    他職業，仍無礙於該常業犯罪之成立，最高法院八十五年台
    上字第五一０號判例意旨可資參照。本件被告業已坦承其於
    上開期間內每月非法重製及販售前揭盜版光碟約可獲利三萬
    元，且係靠此收入維生等語（參見本院九十四年十一月九日
    簡式審判筆錄第四頁），顯係反覆實施上開重製及販賣盜版
    光碟之犯行，並恃以維生，揆諸前揭判例意旨，自已成立常
    業犯行無疑。故核被告此部分所為，係犯著作權法第九十四
    條第一項之以犯同法第九十一條之一第三項明知係侵害著作
    財產權之重製光碟而散布為常業罪，及同法第九十四條第二
    項之以犯同法第九十一條第三項意圖銷售而擅自以重製於光
    碟之方法侵害他人之著作財產權為常業罪。又常業犯，乃集
    合多數犯罪行為而成立之犯罪，法律上擬製為一罪，其反覆
    從事多數行為相互間，並不發生牽連犯或想像競合犯之問題
    （最高法院九十二年度台上字第二八九０號判決意旨參照）
    ，是被告以重製之方法侵害多數著作財產權人之著作財產權
    ，並進而散布之，仍應依常業犯之性質，擇其重者包括論以
    著作權法第九十四條第一項、第二項之罪，毋庸再依刑法第
    五十五條之規定再論以想像競合犯，附此敘明。
  (二)按商標之使用，係指為行銷之目的，將商標用於商品、服務
    或其有關之物件，或利用平面圖像、數位影音、電子媒體或
    其他媒介物足以使相關消費者認識其為商標，商標法第6 條
    定有明文。是透過電磁作用，如以遊樂器、光碟機、電腦主
    機之操作為媒介，於電視或電腦螢幕前出現商標圖樣者，其
    標示型態足供一般商品購買人認識其所表彰之商品來源者，
    自屬商標之使用範疇。查扣案如附表二所示光碟置入遊戲主
    機執行後於電視螢幕上會出現前述商標圖樣，及其中如附表
    二編號五至九號所示之光碟表面亦有使用相同於附表一編號
    一、二號之商標圖樣，是核被告重製上開商標圖樣於盜版光
    碟內並進而販賣之，所為係犯商標法第八十一條第一款於同
    一商品使用相同之註冊商標罪及同法第八十二條之販賣前揭
    仿冒商品罪。
  (三)復按以錄音、錄影或電磁紀錄藉機器或電腦處理所顯示之聲
    音、影像或符號，足以表示其用意之證明者，依刑法第二百
    二十條第二項規定，以文書論。而文書之行使，每每因文書
    之性質、內容不同而異，而近代社會對於錄音、錄影、電腦
    之使用，日趨普遍，並有漸以取代一般文書之趨勢，故現行
    刑法將錄音、錄影、電磁紀錄視為準文書，以因應實際需要
    ，並使法律規定能與科技發展之狀況與時俱進。是就偽造刑
    法第二百二十條第二項之準文書而言，其內容因須藉由機器
    或電腦處理，始能顯現於外，而表示該文書內容及一定用意
    ，故於行為人將偽造之準私文書藉由機器或電腦處理，對相
    對人顯示時，已有使用該偽造之準私文書，達於行使偽造準
    私文書之程度，固不待言；其因販賣而交付該偽造準私文書
    之情形，如販賣者明知該準私文書確為偽造，藉由機器或電
    腦處理即可以顯示聲音、影像或符號之方式，表明該準私文
    書之一定用意，則販賣者交付該錄音、錄影或電磁紀錄予買
    受者之同時，自已將該準私文書置於隨時可得發生文書功能
    之狀況，而達於行使之程度，此時即無待販賣者於形式上更
    有所主張，應認販賣該偽造準私文書者於交付時，即與行使
    無異。此如同販賣翻印他人著作出版物（連同著作物之底頁
    、依出版社所載著作人、發行人、印刷者等一併翻印）圖利
    者，於交付偽造之著作物時，即已構成行使偽造準私文書罪
    ，無須就該偽造著作物之內容更有所主張，最高法院九十一
    年度台上字第四三七五號、九十三年度台上字第一六四五、
    二０三四號判決意旨可資參照。被告販賣如附表二所示原由
    日商新力公司、臺灣光榮公司發行之盜版仿冒遊戲光碟片，
    透過電視遊樂器主機執行時，電視畫面上會分別出現前述文
    字，用以表明為上開公司享有著作財產權及授權或製造此一
    用意之證明，被告明知購買之顧客均會藉由該仿冒遊戲光碟
    之執行，在電視螢幕上顯示出上開準私文書，竟持以販賣交
    付後藉以行使該等準私文書，均足以生損害於上開公司之信
    譽。是核被告此部分所為，係犯刑法第二百十六條、第二百
    十條、第二百二十條第二項之行使偽造準私文書罪。
  (四)被告多次於同一商品使用相同之註冊商標、販賣仿冒商品及
    行使偽造準私文書等行為，均時間緊接，手法相同，所犯各
    係構成要件相同之罪名，顯各係基於概括之犯意反覆為之，
    均為連續犯，應依刑法第五十六條規定各論以一罪，並均加
    重其刑。又被告所犯上開明知係侵害著作財產權之重製光碟
    而散布為常業罪及意圖銷售而擅自以重製於光碟之方法侵害
    他人之著作財產權為常業罪間，暨上開連續於同一商品使用
    相同之註冊商標罪及連續販賣仿冒商標商品罪間，各有方法
    結果之牽連關係，均為牽連犯，應分別依刑法第五十五條之
    規定，從一重依意圖銷售而擅自以重製於光碟之方法侵害他
    人之著作財產權為常業罪，及連續於同一商品使用相同之註
    冊商標罪處斷。再被告以一行為同時觸犯上開連續行使偽造
    私文書罪、連續於同一商品使用相同之註冊商標罪、意圖銷
    售而擅自以重製於光碟之方法侵害他人之著作財產權為常業
    罪，為想像競合犯，應依刑法第五十五條之規定，從一重依
    意圖銷售而擅自以重製於光碟之方法侵害他人之著作財產權
    為常業罪處斷。
  (五)檢察官起訴意旨雖漏未論及被告行使偽造準私文書及於同一
    商品使用相同之註冊商標部分之犯行，然此部分與其餘已起
    訴並經本院論罪科刑之違反商標法、著作權法部分，有想像
    競合之裁判上一罪關係，業如前述，為起訴效力所及，且經
    公訴檢察官補充論告，本院自應併予審理，附此敘明。
  (六)本院爰審酌被告並無前科，有臺灣高等法院被告前案紀錄表
    乙份在卷可按，素行尚稱良好，為貪小利，而侵害他人之智
    慧財產權，並破壞我國保護智慧財產權之國際形象，及販賣
    光碟片之數量眾多，平均每月獲利約三萬元，犯罪期間持續
    一年餘，對告訴人所造成之損害甚鉅，暨被告犯罪後坦承犯
    行，態度良好，惟迄未與告訴人達成和解、賠償損失等一切
    情狀，量處如主文所示之刑，以資懲儆。
  (七)按被告前未曾受有期徒刑以上刑之宣告，有臺灣高等法院被
    告前案紀錄表乙份在卷可按，其因一時失慮，致罹刑章，事
    後已坦承犯行，深具悔意，經此偵審教訓，當知警惕，信無
    再犯之虞，本院因認對其所宣告之刑以暫不執行為適當，爰
    併予宣告緩刑四年，以勵自新。
  (八)扣案如附表二所示之仿冒盜版遊戲光碟三百七十七片除係被
    告犯著作權法第九十四條第二項之罪所用之物外，亦為被告
    犯商標法第八十二條所販賣之物，不問屬於犯人與否，均應
    依著作權法第九十八條後段及商標法第八十三條之規定沒收
    。其餘扣案供重製上開光碟所用之光碟燒錄機一台、空白光
    碟片一千二百八十四片，及供販售上開光碟所用之光碟目錄
    四冊、帳冊一本等物，則均為被告所有供犯著作權法第九十
    四條第一項、第二項之罪所用之物，業據其供承在卷，亦應
    依著作權法第九十八條前段規定予以沒收。
四、公訴意旨另以：被告乙○○明知如附表四所示之商標圖樣，
    係日商任天堂股份有限公司（下稱日商任天堂公司）向我國
    智慧財產局申請註冊，指定使用於電腦等專用商品，現仍在
    商標專用期間，且日商任天堂公司所生產之電視遊樂器卡匣
    ，在國內市場行銷多年，為相關消費大眾所共知之商品。亦
    明知如附表三所示之GAME BOY遊戲程式卡匣係日商任天堂公
    司享有著作權之電腦程式著作，非經該公司之同意或授權，
    不得意圖營利而以移轉所有權之方法散布。詎被告復承前明
    知係侵害著作財產權之重製物而散布為常業及販售仿冒商品
    之概括犯意，於九十四年二月間，利用往返大陸地區之機會
    ，以每個卡匣四百元之價格，販入如附表三所示之仿冒盜版
    遊戲卡匣後，在上址店內，連續對外販售予不特定人牟利並
    恃以維生。因認被告此部分所為亦係涉犯著作權法第九十四
    條第一項之明知係侵害著作財產權之重製物而散布為常業罪
    嫌、及商標法第八十二條販賣仿冒商品罪嫌等語。經查：
  (一)按犯罪事實應依證據認定之，無證據不得認定犯罪事實，刑
    事訴訟法第一百五十四條第二項定有明文。次按認定犯罪事
    實，須依證據，而所謂證據，係指合法之積極證據就犯罪事
    實能為具體之證明者而言；又認定不利於被告之事實，須依
    積極證據，苟積極證據不足為不利於被告事實之認定時，即
    應為有利於被告之認定，更不必有何有利之證據，最高法院
    三十年上字第八一六號判例意旨可資參照。
  (二)檢察官認被告涉有前揭犯行，無非係以被告於上開臺北市調
    查處所為之自白、告訴代理人丁○○於上開臺北市調查處所
    為之指述、證人鍾震東於本院審理中之證述、扣案如附表三
    所示之GAME BOY遊戲卡匣二十三個，及日商任天堂公司所提
    商標註冊證二紙、著作權執照六份為其主要論據。訊據被告
    堅決否認就扣案如附表三所示之GAME BOY遊戲卡匣二十三個
    部分亦有明知係侵害著作財產權之重製物而散布為常業及販
    售仿冒商品等犯行，辯稱：上開遊戲卡匣雖係其從大陸地區
    購入，但目的係供自己使用，並無販賣或散布予他人之犯意
    等語。
  (三)前揭告訴代理人丁○○所為之指述、扣案GAME BOY遊戲卡匣
    二十三個，及日商任天堂公司所提商標註冊證二紙、著作權
    執照六份等證據，僅能證明被告所持有之扣案GAME BOY遊戲
    卡匣二十三個為仿冒盜版品之事實，然無法單憑被告持有仿
    冒盜版商品之行為，即逕認其係基於販賣或散布之意思而持
    有，當無疑義。而證人鍾震東於本院審理中雖證稱被告於臺
    北市調查處接受訊問時，坦承持有上開遊戲卡匣係準備販售
    予客人等語（參見本院九十五年三月十四日審判筆錄第五頁
    ），惟其又證稱，被告係打算以每個卡匣四百元之價格販售
    等語（參見上開審判筆錄第四頁）；然被告於上開臺北市調
    查處係供稱其每個卡匣之進價約四百元（參見九十四年度偵
    字第一一一八八號偵查卷第十一頁），於本院審理中亦迭次
    供稱每個卡匣係以人民幣約一百元、折合新臺幣（下同）約
    四百元之價格購買，則被告若亦以四百元之價格販賣，豈非
    毫無獲利？可見證人鍾震東或因查獲迄至本院作證時止時間
    已相隔將近一年，故記憶略有混淆，故其所證即無法逕予全
    數採信。
  (四)另被告於上開臺北市調查處之筆錄中雖亦供稱其自民國九十
    四年二月間起販售上開遊戲卡匣，但亦供稱尚未販售出去等
    語（參見上開偵查卷第十一頁）；被告辯稱其當時供述之本
    意是指：「（審判長問：你自己說仿冒卡匣每片進價四百元
    ，但是都還沒有賣出去？）有。但是他問我說東西哪裡來的
    ，我就說從大陸買來的，約多少，我說約人民幣壹佰元左右
    ，他問我賣多少，我說這種東西我沒有賣出去過。」、「（
    審判長問：可是在筆錄上你說從九十四年二月開始販售卡匣
    ？）GBA 卡匣，我是指賣正版的部分，否則不可能從九十四
    年二月份開始都沒有賣出去過。因為我還有賣GBA 的週邊商
    品。」等語（參見上開審判筆錄第十一頁）。按被告於本院
    審理中對於前揭刑責較重之仿冒盜版「PlayStation 2 」電
    視遊樂器遊戲光碟部分均坦承犯行，對於刑責較輕之此部分
    遊戲卡匣，衡情當無諉詞卸責之理，是其於審判中所述即非
    不可憑採。而上開遊戲卡匣雖有二十三個，但揆其內容，均
    不相同，有日商任天堂公司所提扣押物品清冊一份在卷可按
    （參見上開偵查卷第一四一頁），若被告意圖銷售上開遊戲
    卡匣，以其係開設電視遊樂器店面之規模，按理相同內容之
    遊戲卡匣會進貨若干個以利銷售，應不至於各只進貨一個，
    實不能排除其係供自行使用之可能性。況扣案之光碟目錄均
    係販售仿冒盜版「PlayStation 2 」電視遊樂器遊戲光碟，
    有現場照片一幀在卷可參（參見上開偵查卷第六十四頁），
    並無上開遊戲卡匣之目錄，而上開遊戲卡匣係於店面後方所
    查獲，亦據證人鍾震東於本院審理中證述明確，一般客人實
    無從得知被告持有上開盜版遊戲卡匣，被告又將如何加以販
    售？若其有意販售，自九十四年二月間至為警查獲時止約有
    二個月之時間，以其開設店面之規模，又怎會未售出任何卡
    匣，甚至在臺北市調查處接受訊問時，竟連賣價都無法說出
    ？是綜合上情觀之，被告於臺北市調查處所為之自白與常情
    有違，尚難遽以為不利於被告之認定，而被告就各種不同內
    容之上開遊戲卡匣均各持有一個，亦與一般商店備貨販售之
    情形迥異，故其辯稱僅係供自行使用，即非不可採信。
  (五)據此，本件依卷內所存之證據，僅能證明被告持有上開盜版
    仿冒遊戲卡匣，並無足夠之積極證據證明被告確有公訴人所
    指此部分之犯行，原應諭知此部分無罪之判決，惟此部分如
    成立犯罪，與前揭經起訴論罪科刑部分具有有牽連犯之裁判
    上一罪關係，爰不另為無罪之諭知。另此部分既不能證明被
    告犯罪，依主從刑不可分之原則，扣案上開仿冒盜版遊戲卡
    匣二十三個，本院亦無從併予諭知沒收，附此敘明。
據上論斷，應依刑事訴訟法第二百九十九條第一項前段，商標法
第八十一條第一款、第八十二條、第八十三條，著作權法第九十
四條第一項、第二項、第九十八條，刑法第十一條前段、第五十
六條、第二百十六條、第二百十條、第二百二十條第二項、第五
十五條、第七十四條第一款，判決如主文。
本案經檢察官涂永欽到庭執行職務。
中    華    民    國    95    年    3     月    28    日
                  刑事第十八庭  審判長法  官 李幼妃
                                      法  官 鄭燕璘
                                      法  官 張紹省
以上正本證明與原本無異。
如不服本判決應於送達後十日內向本院提出上訴狀。
                                      書記官 周雅玲
中    華    民    國    95    年    3     月    31    日
附錄本案論罪科刑法條全文：
著作權法第九十四條
以犯第九十一條第一項、第二項、第九十一條之一、第九十二條
或第九十三條之罪為常業者，處一年以上七年以下有期徒刑，得
併科新臺幣三十萬元以上三百萬元以下罰金。
以犯第九十一條第三項之罪為常業者，處一年以上七年以下有期
徒刑，得併科新臺幣八十萬元以上八百萬元以下罰金。
商標法第八十一條第一款
未得商標權人或團體商標權人同意，有下列情形之一者，處三年
以下有期徒刑、拘役或科或併科新臺幣二十萬元以下罰金：
一  於同一商品或服務，使用相同之註冊商標或團體商標者。
商標法第八十二條
明知為前條商品而販賣、意圖販賣而陳列、輸出或輸入者，處一
年以下有期徒刑、拘役或科或併科新臺幣五萬元以下罰金。
中華民國刑法二百十條
偽造、變造私文書，足以生損害於公眾或他人者，處五年以下有
期徒刑。
中華民國刑法二百十六條
行使第二百十條至第二百十五條之文書者，依偽造、變造文書或
登載不實事項或使登載不實事項之規定處斷。


司法院資訊處製作；財團法人民間司法改革基金會備份。
